臺灣臺中地方法院民事判決　96年度訴字第1295號
原　　　告　乙○○
被　　　告　丙○○
上當事人間請求損害賠償事件，本院於民國96年11月13日言詞辯
論終結，判決如下：
    主　  文
被告應給付原告新台幣壹佰壹拾玖萬元，及自民國九十六年四月
五日起至清償日止，按年息百分之五計算之利息。
原告其餘之訴駁回。
訴訟費用新台幣壹萬貳仟參佰元由被告負擔。餘新台幣壹萬壹仟
肆佰柒拾元由原告負擔。
    事實及理由
一、原告起訴主張：被告丙○○與訴外人吳金塗、莊全盛共同意
    圖為自己不法之所有，於民國95年11月間，共同至台中縣沙
    鹿鎮○○路108之1號原告所經營之阿Q茶舍，向原告佯稱，
    渠等受台中縣大里地區3位立委之委託作土地投資開發，利
    潤很好，每半個月分紅1次，每次先給付所投資金額2成做為
    利潤，邀原告投資，致原告誤信為真，陸續以現金及匯款之
    方式交付230萬元予被告及吳金塗。被告並交付吳金塗所偽
    造發票人為「蘇明龍」之本票10紙（本票總額共230萬元）
    予原告以為憑證。嗣於96年1月20日分紅日時，吳金塗卻逃
    逸無蹤，原告始知受騙。被告前開詐欺等行為，業經台灣台
    中地方法院檢察署檢察官起訴（案號：96年度偵字第4147號
    、96年度偵字第4335號、96年度偵字第5095號、96年度偵字
    第7451號）。原告因被告前開詐欺行為而受有230萬元之損
    害，爰依侵權行為損害賠償請求權，請求被告賠償230萬元
    及其法定利息等語。並聲明：被告應給付原告230萬元及自
    支付命令送達翌日即96年4月5日起至清償日止，按年息百分
    之5計算之利息。
二、被告則以：95年11月間，伊與吳金塗共同至台中縣沙鹿鎮○
    ○路108之1號原告所經營之阿Q茶舍，由吳金塗向原告稱有
    某位立委委託吳金塗炒作買賣土地，利潤不錯，每月15號可
    分紅所投資金額之2成，邀原告投資。伊當場有告訴原告投
    資有風險，請原告要考慮清楚。原告後來表示想投資，並將
    投資金陸續匯入伊之帳戶，合計原告匯入伊帳戶之金額為13
    5萬元。伊已將上開金額轉交予吳金塗。又原告另交付現金
    48萬予吳金塗，吳金塗有告訴伊，且有給佣金予伊。本件係
    吳金塗與原告間之投資關係，伊僅是從中取得吳金塗給付百
    分之5佣金之中間人。伊否認有詐欺行為，事後投資失利，
    與被告無關，原告向被告請求損害賠償，實無理由。又兩造
    於96年1月23日就系爭債務以70萬元達成和解，被告已清償
    30萬元，且本件前已給付紅利34萬元予原告。並聲明：原告
    之訴駁回。
三、得心證之理由：
  (一)本件原告主張：被告丙○○與吳金塗、莊全盛共同意圖為自
    己不法之所有，於95年11月間，共同至台中縣沙鹿鎮○○路
    108之1號原告所經營之阿Q茶舍，向原告佯稱，渠等受台中
    縣大里地區3位立委委託作土地投資開發，利潤很好，每半
    個月分紅1次，每次先給付所投資金額2成做為利潤，邀原告
    投資，致原告誤信為真，陸續交付230萬元予被告。吳金塗
    並交付所偽造發票人為「蘇明龍」之本票10紙予被告，再由
    被告交付上開本票予原告以為憑證。嗣於96年1月20日分紅
    日時，吳金塗卻逃逸無蹤云云，被告對於確有於上開時間、
    地點與吳金塗共同邀約原告投資，原告並已匯款135萬元至
    被告帳戶及交付現金48萬元予吳金塗後，吳金塗即逃逆無蹤
    之事實，並不否認；惟被告否認有詐欺之行為，辯稱：伊僅
    係仲介而已等語，但其既已參與共同遊說原告，並收受原告
    之匯款，且被告亦自吳金塗處分得詐欺所得之贓款（即被告
    所謂佣金），自已參與詐欺之侵權行為，所辯未參與詐欺之
    行為云云，顯無足採。又被告並未舉證證明吳金塗確有土地
    投資開發之事實，是原告主張被告與吳金塗等人係共同詐欺
    ，應堪採信。另被告所涉詐欺等行為，業經台灣台中地方法
    院檢察署檢察官起訴（案號：96年度偵字第4147號、96年度
    偵字第4335號、96年度偵字第5095號、96年度偵字第7451號
    ），現由本院刑事庭以96年度訴字第2335號審理中，業經本
    院依職權調閱前開案件詳閱屬實，堪認原告之主張為真實。
  (二)本件原告主張伊受被告之詐騙，陸續以現金及匯款之方式交
    付230萬元予被告及吳金塗，固據其提出匯款135萬元之匯款
    單及發票人為「蘇明龍」之本票等為證。被告對於原告已匯
    款135萬元予伊及吳金塗有收到原告所交付現金48萬元之事
    實，並未爭執，然矢口否認有收到其餘47萬元之事實。經查
    ，依原告所提出之匯款單及本院向台中縣沙鹿鎮農會、台中
    縣大里市農會函查之資料顯示，原告交付予被告之金額合計
    為135萬元（匯款金額111萬元及票款24萬元），有上開匯款
    單及臺中縣沙鹿鎮農會96年7月12日沙鎮農信字第096100032
    2號函、臺中縣大里市農會96年7月25日里農信字第09600022
    80號函附卷可憑。是本件所謂之投資案，依現有卷內證據，
    被告與吳金塗合計收取原告183萬元。而原告就超過183萬元
    部分之金額係以現金交付之事實無法舉證證明，是其主張就
    超過183萬元部分之金額已以現金交付之事實，不足採信。
    又被告稱已給付紅利34萬元予原告，雖為原告所否認，但原
    告於臺灣臺中地方法院檢察署96年度偵字第4335號96年2月5
    日、同年5月9日檢察官訊問時，自承伊有拿到2期紅利，共
    34萬元，自應認被告此項抗辯為真實。然而被告與吳金塗給
    付原告所謂之紅利，僅係彼等施用詐術之手法而已，並非正
    常投資之紅利，自應從被告與吳金塗所收取原告183萬元中
    扣除。
  (三)被告主張兩造於96年1月23日就本件債務以70萬元達成和解，
    伊已清償30萬元，並提出郵政國內匯款收據為證。惟原告否
    認兩造有達成和解，並主張被告所給付之30萬元係投資之紅
    利云云。經查，證人甲○○於本院審理時證稱略以：96年1
    月23日兩造並非談和解，被告係請求原告不要告他，並說要
    拿30萬元給原告等語（見本院96年6月25日言詞辯論筆錄）
    。足見兩造就系爭債務並未達成和解甚明。至於被告給付30
    萬元予原告部分，原告主張是被告給付之紅利云云，惟為被
    告所否認，本院斟酌原告於偵查中陳稱：30萬元有匯到伊兒
    子帳戶，那是還錢等語（見96年度偵字第4335號卷96年5月9
    日訊問筆錄），及96年1月23日時，原告已發覺其被詐欺，
    而且欲對被告提出刑事告訴，自無可能再給付紅利之可能。
    故應認該筆30萬元係被告清償系爭債務。
  (四)按因故意或過失，不法侵害他人之權利者，負損害賠償責任
    ，故意以背於善良風俗之方法加損害於他人者亦同；違反保
    護他人之法律，致生損害於他人者，負賠償責任，民法第18
    4條定有明文。而刑法第339條第1項詐欺取財罪之規定，旨
    在保障他人財產、自由法益，屬前開民法第184條所稱「保
    護他人之法律」。查被告於前開時地，以前開方式向原告詐
    取金錢，被告並因而涉犯有刑法上詐欺取財等罪，經臺灣臺
    中地方法院檢察署檢察官起訴（案號：96年度偵字第4147號
    、96年度偵字第4335號、96年度偵字第5095號、96年度偵字
    第7451號），目前在本院刑事庭審理中（96年度訴字第2335
    號），已如上述，則被告違反前開刑法詐欺取財罪即保護他
    人之法律，致生損害於他人即原告；是依前開說明，原告請
    求被告依前開規定負損害賠償責任，自屬有據。
  (五)另按負損害賠償責任者，除法律另有規定或契約另有訂定外
    ，應回復他方損害發生前之原狀；因回復原狀而應給付金錢
    者，自損害發生時起，加給利息，民法第213條第1、2項定
    有明文。而損害賠償，除法律另有規定或契約另有訂定外，
    應以填補債權人所受損害及所失利益為限，同法第216條第
    1項亦有規定。復按應付利息之債務，其利率未經約定，亦
    無法律可據者，週年利率為百分之5，亦為民法第203條所明
    定。再按依債務本旨，向債權人為清償，經其受領者，債之
    關係消滅，民法第309條第1項著有規定。查原告遭被告詐取
    149萬元（183萬元扣除所謂之紅利34萬元），且被告已返還
    原告30萬元，已如上述，則此部分債權已歸消滅，依前開說
    明，原告本於侵權行為損害賠償請求權之法律關係，請求被
    告給付119萬元（183萬元減34萬元減30萬元）及自支付命令
    送達翌日即96年4月5日起（被告自承於96年4月4日收受本院
    支付命令裁定，有被告支付命令異議狀附於本院卷可憑）至
    清償日止，按年息百分之5計算之利息，自屬有據，應予准
    許，逾此部分之請求，則無理由，應予駁回。
四、本件事證已臻明確，兩造所為之其他主張，陳述並所提之證
    據，經審酌後，認均與本件之結論無礙，不再一一論述，併
    予敘明。
五、訴訟費用負擔之依據：民事訴訟法第79條。
中　　華　　民　　國　　96　　年　　11　　月　　27　　日
                  民事第三庭    法  官  謝慧敏
正本係照原本作成。
如對本判決上訴，須於判決送達後20日內向本院提出上訴狀。
中　　華　　民　　國　　96　　年　　11　　月　　27　　日
                                書記官
